【裁判字號】    89,抗國,12
【裁判日期】    890728
【裁判案由】    國家賠償
【裁判全文】
臺灣高等法院民事裁定  八十九年度抗國字第十二號
    抗  告  人  甲○○
右抗告人與相對人行政院間國家賠償事件，對於中華民國八十九年四月二十九日臺灣
臺北地方法院八十八年度國字第三六號裁定提起抗告，本院裁定如左：
      主    文
原裁定廢棄。
      理    由
一、按依國家賠償法請求損害賠償時，應先以書面向義務機關請求，並於起訴時提出
    該機關逾期不協議、協議不成立或拒絕賠償之證明文件，此為訴權存在必備之要
    件（國家賠償法第十條第一項及該法施行細則第三十七條），屬法院應依職權調
    查之事項。故法院應依職權調查抗告人有無踐行書面請求及提出逾期不協議、協
    議不成立或拒絕賠償之證明文件。
二、本件抗告人於原法院起訴主張相對人及考試院（另行判決）應給付新臺幣（下同
    ）一百三十五萬一千一百五十元及自民國六十六年六月三十一日起至清償日止按
    年息百分之五計算之利息，並聲請宣告抗告人得供擔保後為假執行。原法院則以
    抗告人未依國家賠償第十條第一項及該法施行細則第三十七條之規定先以書面向
    相對人請求損害賠償，復未於起訴時提出該機關逾期不協議、協議不成立或拒絕
    賠償之證明文件，認其對相對人起訴並未符合提起國家賠償訴訟之程序要件，裁
    定駁回抗告人該部分之訴。
三、抗告意旨則謂：伊於原法院訴請國家賠償時已檢送「考試院拒絕賠償理由書」、
    「經濟部拒絕賠償理由書」，核已符國家賠償法所定之訴權要件。退步言，基於
    行政一體原則，對於相同請求協議賠償之基礎事實，有考試院拒絕賠償理由書已
    足。又相對人未提出妨訴抗辯，原法院未依法行使闡明義務，即將行政院部分作
    成裁定，亦屬突襲裁判，應予廢棄等語。
四、查抗告人曾以書面向行政院請求賠償，業據其提出國家賠償請求書、行政院人事
    行政局八十八年十二月六日八十八局給字第０二七三０七號書函為證，相對人亦
    自承已於八十八年十一月十五日收到抗告人之國家賠償請求書，並以上開人事行
    政局名義書函答履拒絕賠償，有本院八十九年七月七日調查程序筆錄在卷可稽，
    自堪信為真實，是抗告人於原法院主張相對人怠於執行職務致其權利遭受損害，
    起訴請求賠償，核諸首項說明，應已符合提起國家賠償訴訟之程序要件，原法院
    疏未調查及此，裁定駁回抗告人之訴，自有未當。抗告人據以指摘，為有理由，
    應將原裁定廢棄，發回原法院另為適當之處理，爰裁定如主文。
中      華      民      國    八十九    年      七      月    二十八    日
                            臺灣高等法院民事第七庭
                                審判長法  官  侯  東  昇
                                      法  官  蘇  瑞  華
                                      法  官  陳  玉  完
右正本係照原本作成。
如不服本裁定，應於收受送達後十日內向本院提出抗告狀，並應繳納抗告費新台幣四
十五元正。
中      華      民      國    八十九    年      八      月      一      日
                                      書記官  徐  惠  莉.


司法院資訊處製作；財團法人民間司法改革基金會備份。
